臺灣臺南地方法院民事判決　　　　　　　 96年度訴字第760號
原　　　告　甲○○
被　　　告　乙○○
輔　佐　人　丙○○
上被告因妨害名譽等案件，原告提起刑事附帶民事訴訟，請求侵
權行為損害賠償，經本院刑事庭裁定移送前來，本院業於民國96
年9月19日言詞辯論終結，判決如下：
    主      文
被告應給付原告新台幣陸萬元。
原告其餘之訴駁回。
訴訟費用由被告負擔百分之三，餘由原告負擔。
本判決原告勝訴部分得假執行。但被告如以新台幣陸萬元為原告
預供擔保後，得免為假執行。
    事實及理由
一、原告起訴主張：被告乙○○於民國93間駕車不慎撞傷原告，
    經原告向本院提起刑事附帶民事訴訟，嗣於95年9月20日上
    午11時許，在本院第17法庭，法院公開審理95年度簡上字第
    94號損害賠償事件時，被告竟侮辱原告稱「妳和我前夫陳國
    忠有一腿」等語。復於95年10月18日上午11時許，在本院第
    17法庭公開審理時，再多次公然指摘原告稱：「你是不是精
    神有問題啊」等語，損及原告名譽，並聲明請求被告應給付
    原告精神慰撫金200萬元。
二、被告之抗辯及聲明：
  (一)被告固不否認於93年12月2日因駕駛自小客車，後座小孩開
    啟車門不慎碰觸原告之身體，致原告手掌骨折等傷害之事實
    。嗣雙方就賠償事宜，未能達成共識，95年9月20日上午11
    時許，鈞院開庭審理該車禍過失傷害案時，雙方因各持己見
    ，原告一再提出與事實不符，對被告之誣攀情節及抹黑，例
    如：「妳前夫說妳很會賺錢。」、「妳依靠男人賺錢，妳很
    有交際手腕。」、「妳有錢買傢俱、車。」、「妳與前夫離
    婚後，何以仍回前夫家？」，被告一時基於義憤才順口提出
    「莫非妳與我前夫有一腿？」。另就原告指控被告在同一時
    地曾以「妳有精神病？」等語對其辱罵之部分，被告並無非
    行之故意，原告亦無名譽受損之情。被告之所以口出該語係
    原告到法庭後，一直以：「陳國忠對她說，上訴人（即被告
    ）每次開庭都帶不同之男人前來。」以及一些不相干或與事
    實不符之事，當面對原告挑釁，當時被告突然想到原告曾以
    手機傳送一些不實，更與陳國忠不相干，及有妨害被告名譽
    之虞之簡訊，到陳國忠任職之新竹貨運公司，一時氣不過之
    情況下，才會脫口向原告提出「你有精神病？」氣話。
  (二)原告請求被告賠償200萬元，無異是天價，非被告之能力所
    能負擔，況本件之所以發生係起自於原告見對被告為上開不
    當言語之挑釁、揶揄，如今要歸諸被告一身承擔，豈是合乎
    公道。
  (三)並聲明：原告之訴駁回，訴訟費用由原告負擔。
三、兩造不爭執之事實：
    被告乙○○於民國93間駕車不慎撞傷原告，經原告向本院提
    起刑事附帶民事訴訟，嗣於95年9月20日上午11時許，在本
    院第17法庭，法院公開審理95年度簡上字第94號損害賠償事
    件時，被告對原告稱「妳和我前夫陳國忠有一腿」等語；復
    因同一案件於95年10月18日上午11時許，在本院第17法庭公
    開審理時，被告再指摘原告稱：「你有精神病」等語。
四、得心證之理由：
  (一)損害賠償責任之成立：
    1.按不法侵害他人之身體、健康、名譽、自由、信用、隱私
      、貞操，或不法侵害其他人格法益而情節重大者，被害人
      雖非財產上之損害，亦得請求賠償相當之金額；民法第
      195條第1項前段定有明文。
    2.經查，原告主張被告於前揭本院公開法庭，侮辱原告「妳
      和我前夫陳國忠有一腿」，及「你是不是精神有問題」等
      語，業經本院調取96年度簡上字第320號刑事簡易第二審
      案件偵審卷宗核閱無誤，被告因公然侮辱原告，被判處拘
      役二十日，如易科罰金以新台幣1000元折算一日確定，被
      告對原告主張之事實亦不爭執，是原告此部分之主張，自
      堪信為真實。
    3.雖被告辯稱，伊是說「莫非」原告和其前夫有一腿，及質
      疑原告有精神病，並無侮辱之故意，原告名譽亦無受損云
      云。惟稱他人「有一腿」，即暗示「發生性關係」之意，
      而婚姻或性關係之節操，在我國社會中對任何人均屬攸關
      人格良否之重要事項；另稱「精神病」，則是對他人智力
      、判斷能力及日常事務處理能力為負面評價，此乃眾所週
      知之共同生活經驗，被告以此質疑及評價原告，已足以貶
      抑原告之人格。被告之抗辯自無足採。從而，被告不法侵
      害原告名譽，自應負侵權行為損害賠償責任。
  (二)損害數額之認定：
    按慰撫金之多寡，應斟酌雙方之身分、地位、資力、加害之
    程度、被害人所受之痛苦及其他各種情形核定相當之數額。
    查原告教育程度係碩士畢業，原擔任教職，94年度所得額為
    52,200元、95年度所得額為3,600元，目前無業，車禍發生
    前每月收入4萬餘至6萬元；被告之教育程度則為高職肄業、
    無業，有汽車一輛，此為兩造所自承，並有本院依職權查得
    稅務電子閘門財產所得調件明細表中綜合所得資料及歸戶財
    產查詢清單可憑。本院審酌被告上開行為之侵害程度，並斟
    酌兩造前開教育程度、社會地位及經濟能力等情，認原告依
    侵權行為之法律關係，請求慰撫金200萬元，尚屬過高，應
    予核減為6萬元，方稱允適，至逾此數額之請求，則無理由
    。
  (三)與有過失之認定：
    1.按損害之發生或擴大，被害人與有過失者，法院得減輕賠
      償金額，或免除之，民法第217條第1項定有明文。
    2.查被告辯稱係因原告為不當言語挑釁、揶揄，被告一時基
      於義憤才脫口說出氣話云云，並提出訴訟資料一份為證，
      原告則否認以言詞激怒被告，辯稱：被告都跟法官檢察官
      說沒錢賠償，因為要養小孩，但原告從被告前夫處聽到被
      告跟本沒有在養小孩，所以才在法庭上說那樣的話。經查
      ：
      (1)兩造於95年9月20日因本院95年度簡上字第94號侵權行
        為損害賠償事件在本院第17法庭行準備程序時，原告確
        實在法庭上稱：「他（被告）前夫說他有錢，有工作，
        ．．主要是誠信問題，他說他要養小孩事實是沒有。」
        ，被告聞言才稱「你和我前夫是不是有一腿。」此為原
        告所自認，並經本院勘驗開庭錄音內容無誤（見本院96
        年9月19日言詞辯論筆錄）。按原告於上開訴訟，請求
        被告賠償因不法侵害身體健康之慰撫金，法院本應斟酌
        被告之身分、資力等，以核定相當之數額。原告於法庭
        上陳述被告之工作情形、有無資力及是否有需扶養之親
        屬，均是訴訟上合理之攻擊防禦，難認是不當言語挑釁
        ，此外，該期日並無被告主張之原告誣攀情節：「妳依
        靠男人賺錢，妳很有交際手腕。」等情。
      (2)又兩造於95年10月18日因同案在本院第17法庭行準備程
        序時，亦無原告稱「陳國忠對她說，上訴人（即被告）
        每次開庭都帶不同之男人前來。」之語，此經本院勘驗
        無誤。
      (3)雖被告改稱：原告在95年10月18日確實沒有用言詞激怒
        伊（見本院96年9月19日言詞辯論筆錄），是在歷次刑
        事民事訴訟中，提出訴訟資料誹謗伊，並提出訴訟資料
        一份為證。然查，原告既未在95年9月20日、95年10 月
        18日兩次公開法庭之準備程序期日以不當之言詞挑釁、
        侮辱被告，難認原告對被告在該二期日公然侮辱原告、
        不法侵害原告名譽一事之發生與有過失。被告此部分之
        抗辯為無理由。
五、綜上所述，原告請求被告給付6萬元洵屬正當，應予准許；
    至原告請求之金額逾上開應准許部分，即非正當，要難准許
    ，應予駁回。
六、又本件為關於財產權之訴訟，所命給付之金額未逾50萬元之
    所為被告敗訴判決，依民事訴訟法第389條第1項第5款規定
    ，本院應依職權宣告假執行；本院並依同法第392條第2項規
    定，依職權宣告被告得供擔保，免為假執行。
七、據上論結，本件原告之訴為一部有理由，一部無理由，依民
    事訴訟法第79條、第389條第1項第5款、第392條第2項，判
    決如主文。
中　　華　　民　　國　　96　　年　　10　　月　　3 　　日
                  民事第三庭    法　官  張麗娟
以上正本係照原本作成。
如不服本判決，應於送達後廿日內，向本院提出上訴狀並表明上
訴理由，如於本判決宣示後送達前提起上訴者，應於判決送達後
廿日內補提上訴理由書（須附繕本）。
中　　華　　民　　國　　96　　年　　10　　月　　3 　　日
                                書記官  楊宗倫
